臺灣士林地方法院民事判決
111年度訴字第573號
原      告  國業股份有限公司


法定代理人  張玉鐶  
訴訟代理人  張清山  
被      告  班尼路集團有限公司


法定代理人  陳志漢  
訴訟代理人  徐正坤律師
上列當事人間分配表異議之訴事件，本院於民國111年8月9日言
詞辯論終結，判決如下：
    主  文
本院一百一十年度司執助字第五三七○號強制執行事件，於民國
一百一十年十月二十六日所製作之分配表次序一、三所示被告參
與分配之債權原本、利息均應予剔除，不得列入分配。
訴訟費用由被告負擔。
    事實及理由
壹、程序事項
  本院民事執行處（下稱本院執行處）110年度司執助字第5370
  號強制執行事件（下稱系爭執行事件）於民國110年10月26日
  所制作之分配表（下稱系爭分配表），定於同年11月25日為分
  配期日實行分配。而原告前已於110年11月23日具狀就系爭分
  配表所載關於被告之債權向本院執行處聲明異議，並於同日提
  起本件分配表異議之訴，復於同年月25日向本院執行處為起訴
  之證明，是原告提起本件分配表異議之訴，核與強制執行法第
  39條第1項、第41條第1項前段、第3項前段規定相符，先予敘
  明。
貳、實體事項　　
原告主張：被告前於110年8月12日執臺灣臺北地方法院（下稱
  臺北地院）110年度司促字第999號確定支付命令(下稱系爭支
  付命令）所載伊對訴外人英屬維京群島商銀鯨有公司台灣分公
  司（下稱銀鯨公司）債權其中新臺幣（下同）2000萬元部分，
  聲請對銀鯨公司之財產於2000萬元本息範圍（下稱系爭被告執
  行債權）內為強制執行。臺北地院乃囑託本院執行處以系爭執
  行事件受理。嗣併入本院執行處前因伊以對銀鯨公司之假扣押
  裁定所為之109年司執全助字第538號執行(下稱系爭假扣押執
  行）程序，扣得銀鯨公司存款計71萬0268元（下稱系爭案款）
  之程序合併執行，執行處並於110年10月26日制作系爭分配表
  ，並定於同年11月25日實行分配。惟銀鯨公司係被告持股100％
  之公司，且均屬同一集團，銀鯨公司實際營運資金亦僅500萬
  元，無法與被告有系爭支付命令所載對被告為8億餘元之借貸
  債權債務關係，另銀鯨公司之財報不論係會計、經理人、負責
  人均係由訴外人封偉倫1人獨自用印，與一般公司組織分工有
  所不合，雙方債權債務間亦未有認列投資損失或支付利息之情
  形，是系爭被告執行債權實應非存在，僅係被告為稀釋伊及其
  他銀鯨公司在臺灣廠商之債權為目的，而透過財務會計處理將
  內部資金往來外部化之結果，並非真實有何債權債務關係之交
  易。是伊得請求剔除系爭分配表內被告以系爭被告執行債權受
  分配之金額等語。並聲明：如主文第1項所示。
被告則以：銀鯨公司之資本額不足應付零售業務包括租金、貨
  款、員工薪金等龐大營運開支，故伊自銀鯨公司開業時起，即
  陸續借款或向伊賒銷貨款包括銀鯨公司借貸興建系爭商場之興
  建費用3億1600萬8948元以助其支付日常營運開支，銀鯨公司
  於過程中亦有匯回而清償部分借款或賒銷之貨款。借貸具體情
  形為：伊於不同日期，於銀鯨公司透過其承辦人員向伊商借後
  ，伊即分別將港幣兌換成新臺幣後，陸續匯入1838萬1737元至
  銀鯨公司之帳戶（下稱系爭匯款）。而賒銷貨款則係於103年3
  、4月間，銀鯨公司向伊訂購商品後，由伊自香港運送總額計1
  67萬6807元來臺交付（下稱系爭商品），然約定暫時賒欠系爭
  商品之貨款，以上兩者合計2005萬8544元，應足證明系爭被告
  執行債權存在等語，資為抗辯。並聲明：原告之訴駁回。
兩造協議簡化之不爭執事項（見本院111年8月9日言詞辯論筆錄
  ，本院並依論述需要，調整其順序或簡化其文字用語，且刪除
  兩造各自表述部分）：　　
㈠系爭執行程序：
⒈原告與銀鯨公司間曾因櫃位租賃之契約關係而生債權債務關係
  ，經原告於109年間，向臺北地院對銀鯨公司提起訴訟與並聲
  請於債權原本70萬4631元對銀鯨公司財產為假扣押，經該院10
  9年度全字第325號裁定准許假扣押（下稱系爭假扣押裁定），
  其後原告並提出本案訴訟，臺北地院乃於110年8月25日以109
  年度訴字第5519號判決銀鯨公司應給付原告321萬8401元本息
  （下稱系爭北院判決），其中70萬7228元本息部分未經上訴而
  確定，其餘部分經銀鯨公司提起上訴，現於臺灣高等法院110
  年度上字第1033號審理中。
⒉原告供擔保後持系爭假扣押裁定，向臺北地院聲請執行，經該
  院於109年11月6日以109年度司執全字第473號囑託本院執行處
  以系爭假扣押執行程序受理，並扣得銀鯨公司計71萬0268元之
  系爭案款，查封公函如本院卷第100-102頁所示。其餘原告指
  封不動產部分，因已足額扣押而撤銷查封。本院已調閱系爭假
  扣押執行卷外放中。
⒊被告於110年曾主張其對銀鯨公司有8億3813萬9360債權存在，
  而對銀鯨公司向臺北地院聲請核發系爭支付命令，並於110年2
  月17日確定，系爭支付命令、確定證明如本院卷第98-99頁所
  示。本院已調閱該案支付命令卷宗（如本院卷第86、210頁）
  ，掃描為電子卷證。
⒋銀鯨公司對所有債權人請求之訴訟或法律程序，曾對債權人中
  之登睿國際有限公司及薩摩亞商賽維爾有限公司臺灣分公司請
  求金額表達不爭執，但對其他債權人之請求則表達異議或爭訟
  。
⒌被告其後於110年8月12日持系爭支付命令向臺北地院執行處聲
  請對銀鯨公司財產就系爭支付命令所載債權其中2000萬本息範
  圍內之系爭被告執行債權為終局強制執行，臺北地院乃囑託本
  院以系爭執行事件對系爭案款為扣押，並與系爭假扣押執行程
  序併案執行。本院亦已調閱系爭執行事件卷宗外放。被告110
  年8月12日聲請強制執行時，系爭北院判決案件業已於110年8
  月4日辯論終結，並定110年8月25日宣判。
⒍系爭執行事件中，本院執行處曾就系爭案款於110年10月26日製
  作系爭分配表，如本院卷第108-109頁所示。並定於110年11月
  25日實行分配，公函如本院卷第78、104-107頁所示。
⒎系爭分配表就被告執行費用16萬元列為次序1、系爭被告執行債
  權2000萬元及自110年1月23日至110年10月7日年利率5％利息70
  萬6849元列為次序3為分配。被告受分配52萬6708元，其16萬
  元執行費，合計68萬6708元。
⒏系爭分配表就原告之系爭假扣押執行費用5637元列為次序2、系
  爭假扣押裁定債權70萬4631元列為次序4為分配，分配金額2萬
  3560元不足其系爭假扣押裁定債權。
⒐原告不同意被告參與分配之系爭被告執行債權本息，乃於系爭
  分配表所定分配期日前之110年11月23日具狀聲明異議，原告
  並於異議同日提出本案分配表異議之訴，且於110年11月25日
  陳報本院執行處，相關異議、陳報書狀如系爭執行事件卷內所
  示，故原告起訴合於強制執行法第41條第3項規定。
⒑原告另執系爭假扣押裁定以外之另一臺北地院109年度司執全字
  第473號對銀鯨公司之債權金額285萬餘元假扣押裁定為執行名
  義，向臺北地院執行處聲請以110年度司執字第83801號為強制
  執行，扣得銀鯨公司於國泰世華銀行營業部之帳戶存款285萬3
  123元。被告亦以系爭支付命令債權其中2000萬元之部分聲請
  強制執行，參與分配，原告亦向臺北地院提起分配表異議之訴
  ，繫屬該院111年度訴字第1042號審理中，經辯論終結訂於111
  年7月25日宣判，判決原告勝訴，剔除該執行分配表中被告參
  與分配之債權本息，如本院卷第302-307頁所示。
㈡系爭被告執行債權：
⒈被告為設於英屬維爾京群島，並於香港註冊為香港之外國公司
  。註冊證明書如本院卷第296-297頁被證5所示。被告於另案執
  行程序經認證之委任狀如庭呈被證9所示。
⒉銀鯨公司與被告均屬一集團，且被告為銀鯨公司之母公司（持
  股100％），網路新聞資料如本院卷第22-23頁原證2所示。
⒊銀鯨公司於我國曾辦理分公司登記，註冊登記資本額為500萬元
  ，公司登記資料如本院卷第20頁原證2所示。
⒋銀鯨公司於92年間於內湖區新湖二路68號租賃土地興建樓高六
  層之建築物開設「In Base」商場，商場之建築費用3.16億餘
  元，實際上係由被告交付銀鯨公司運用。
⒌銀鯨公司歷年之財報均由建昇財稅聯合會計師事務所陳仁基會
  計師查核簽證，其中104年度至108年度之會計師查核報告書如
  本院卷第176-209頁被證5所示。
⒍陳仁基會計師於110年5月4日所提出之109年度營利事業所得稅
  結算申報查核報告如本院卷第150-174頁被證4所示（上查核報
  告下均統稱系爭查核報告）。其內記載：銀鯨公司固定資產之
  房屋及建築成本3億1600萬8948元如本院卷第172頁所示，此即
  系爭商場之興建費用。其內亦顯示：銀鯨公司至110年3月31日
  累計帳面有其他長期負債8億3813萬9360元（如本院卷第154頁
  ），會計師查核說明對此並記載：（一）其他長期負債係尚未
  支付聯屬公司（聯屬公司係指母公司及其全部子公司之統稱）
  往來款。(二)經抽核帳載記錄及相關憑證，並執行必要查核程
  序，尚無不合。且此均為對被告之長期負債。
⒎銀鯨公司之財報不論係會計、經理人、負責人均係由封偉倫一
  人獨自用印。
⒏銀鯨公司之109年4月1日至110年3月31日損益表中，銀鯨公司均
  未就債務支付被告利息，系爭查核報告中之其他應付款之附註
  說明中，並未有應付利息之認列。
⒐系爭匯款1838萬1737元：
①被告曾於如本院卷第232頁附表編號1至9「日期欄」所示日期，
  將「港幣金額欄」所示港幣，以「匯率欄」所示匯率，於彰化
  銀行新湖分行兌換新臺幣後匯入銀鯨公司設於同行帳戶內，總
  額達1838萬1737元之系爭匯款，且各次彰化銀行均有出具如附
  表所示證明文件內之匯款水單
②承上，每次匯款日期前，銀鯨公司會計黃郁蓁填寫之抬頭為「
  臺灣銀鯨向香港班尼路貸款申請」之文件，呈給被告負責人陳
  志漢及被告董事潘彬澤、丁傑忠審批後，再據以辦理，如本院
  卷第236、125、128、131、134、138、141、144、147頁所示
  （下稱系爭內部文件）。
③被告提供系爭匯款，並未要求銀鯨公司支付利息。銀鯨公司曾
  分別於106年2月14日及109年12月21日匯返被告之二筆匯款共
  計711萬2650元，另有如本院卷第110頁所示日期、金額之匯返
  ，匯返金額總計約2000萬元左右。
⒑系爭貨款167萬6807元：
①被告曾於如本院卷第232頁附表編號10至11所示發票日期欄所示
  日期，開立附表發票號碼欄所示、原值金額、匯率、新臺幣金
  額如附表各欄所示之商業發票交予銀鯨公司。
②被告並於各該日期自香港運送交付系爭商品予銀鯨公司，由銀
  鯨公司收受，商品總額167萬6807元。銀鯨公司收受後，乃對
  外販售。
③如本院卷第112-113頁被證3.1為銀鯨公司內部製作之103年向被
  告進貨明細表。
㈢上開事實，業據兩造提出與其主張相符之卷內相關文書資料為
  證，且為兩造所不爭執，當可信為真實。
本件經本院於111年8月9日言詞辯論期日與兩造整理並協議簡化
  爭點厥為如下（見本院同上筆錄，並依論述需要，調整其順序
  ，適當精簡）：被告抗辯：系爭被告執行債權實係銀鯨公司向
  其借用系爭匯款1838萬1737元之債務及向其賒銷系爭商品167
  萬6807元之貨款債務；原告主張：系爭匯款、系爭商品交付，
  實均係被告身為銀鯨公司之母公司所為出資或委託經營行為，
  僅係稅務上以負債名義為處理，並無借貸及賒銷法律關係存在
  ，孰為可採？何人應舉證？
茲就上開爭點論述如下：
㈠按強制執行事件之債權人以他債權人聲明參與分配之債權不存
  在為異議權之理由，依強制執行法第41條規定提起分配表異議
  之訴，本質上含有消極確認債權不存在訴訟之性質，須於確認
  該有爭議之債權不存在後，始得為剔除該債權於分配表外之形
  成判決，依舉證責任分配法則，應由主張該債權存在之被告負
  舉證之責。查原告認被告參與系爭分配表分配之系爭被告執行
  債權不存在，而提起本案分配表異議之訴，被告否認而抗辯：
  系爭被告執行債權係銀鯨公司向其借用系爭匯款1838萬1737元
  之債務及向其賒銷系爭商品167萬6807元之貨款債務，則被告
  自應就與銀鯨公司存有消費借貸、商品賒銷之契約法律關係存
  在之事實負舉證之責任。
㈡經查，被告就系爭被告執行債權存在，無非係提出系爭查核報
  告、系爭內部文件及相關匯款紀錄或系爭商品之發票、進貨明
  細為據。然查：
⒈由被告所提出之相關匯款紀錄或報關單據（見不爭執事項㈡⒐①所
  示）及系爭商品之發票、進貨明細（見不爭執事項㈡⒑①③所示）
  可知，上開文件，不過僅能證明被告曾匯款予銀鯨公司或交付
  系爭商品予銀鯨公司而已，並無從證明被告曾就系爭匯款或系
  爭商品曾合意成立消費借貸或賒銷商品之契約關係，而與銀鯨
  公司間發生金錢債權債務關係。
⒉再者，由系爭內部文件（見本院卷第236、125、128、131、134
  、138、141、144、147頁所示），雖記載抬頭為「臺灣銀鯨向
  香港班尼路貸款申請」等字眼，然細鐸其內容均係以，銀鯨公
  司會計黃郁蓁填寫之抬頭為「臺灣銀鯨向香港班尼路貸款申請
  」之文件，呈給被告負責人陳志漢及被告董事潘彬澤、丁傑忠
  審批後（見不爭執事項㈡⒐②所示），再據以辦理之一般同一公
  司行號內部，內部「申請」及「審批」形式為之，並無如一般
  金錢借貸對立當事人商議或對等之契約締結形式。而衡諸，銀
  鯨公司為被告持股100％之子公司（見不爭執事項㈡⒉所示），屬
  於同一集團，則被告對銀鯨公司之資金或財貨之輸送，不無可
  能僅係母公司對子公司之注資營運行為而已。故系爭內部文件
  ，亦存有是子公司需要向母公司申請營運資金之內部作為記帳
  之會計憑證而已，並不足以推認被告與銀鯨公司之間，主觀上
  確有成立金錢消費借貸或賒銷貨款法效意思之合致。
⒊再者，銀鯨公司雖歷年均有委由會計師查核簽證，提出系爭查
  核報告，並均查有銀鯨公司對被告關係企業間，有長期負債之
  財物帳冊。然銀鯨公司與被告均屬一集團，且被告為銀鯨公司
  之母公司（持股100％），已如上述。則衡情，被告要將其對銀
  鯨公司之注資、供貨之營運行為，在會計財務帳冊之處理上，
  以銀鯨公司負債之形式加以表現，並無難處。是除非被告能提
  出更確切之證據，證明其與銀鯨公司確實有其所主張金錢消費
  借貸或賒銷貨款之法效意思表示合致，否則，自不能僅以財務
  會計上之處理，遽爾為此推論。況卷查，銀鯨公司於我國分公
  司登記註冊登記資本額僅為500萬元（見不爭執事項㈡⒊所示）
  ，衡諸常情，債信應非殷實，對之貸與鉅款，多會要求擔保抑
  或約定適當之利息。然被告卻自承：其貸與款項或賒銷貨款予
  銀鯨公司從未就債務約定任何利息（見不爭執事項㈡⒏所示），
  亦未見被告提出銀鯨公司提供何擔保，以確保債權，顯然悖理
  。
⒋此外，被告並未能再提出其他證據方法，以證明其與銀鯨公司
  間，就系爭匯款或系爭商品曾有成立消費借貸、賒銷貨款之意
  思表示合致，反之，客觀上，更存有就系爭匯款與系爭商品，
  尚存有母子公司注資或業務營運行為之可能性。是自不能僅以
  被告提出之上開薄弱證據，逕行推認系爭被告執行債權為存在
  。
從而，原告請求將系爭分配表內被告以系爭被告執行債權受分
  配之金額，均予以剔除，為有理由，應予准許。
本件事證已臻明確，兩造其餘之攻擊防禦方法、陳述及訴訟資
  料，經本院斟酌後，核與判決結果不生影響，爰不逐一論列，
  附此敘明。
據上論結，本件原告之訴為有理由，爰判決如主文。 　
中　　華　　民　　國　　111 　年　　8 　　月　　30　　日
                  民事第三庭  法  官  王沛雷
以上正本係照原本作成。
如對本判決上訴，應於判決送達後20日內向本院提出上訴狀，若
委任律師提起上訴者，應一併繳納上訴審裁判費，否則本院得不
命補正逕行駁回上訴。
中　　華　　民　　國　　111 　年　　8 　　月　　30 　 日
                              書記官  邱筱菱